【裁判字號】    89,易,1488
【裁判日期】    890731
【裁判案由】    偽造文書
【裁判全文】
臺灣臺南地方法院刑事判決                        八十九年度易字第一四八八號
    公  訴  人  臺灣台南地方法院檢察署檢察官
    被      告  乙○○
    選任辯護人  蘇正信
                楊清安
                蔡弘琳
右列被告因偽造文書案件，經檢察官提起公訴（八十九年度偵字第二九七五號），本
院判決如左：
    主  文
乙○○幫助行使明知為不實事項，而使公務員登載於職務上所掌之公文書，足以生損
害於他人，處有期徒刑肆月，如易科罰金，以參佰元折算壹日。
    事  實
一、乙○○基於幫助甲○○（另案審理中）偽造護照及行使偽造護照之犯意，於民國
    （下同）八十八年七月五日下午三時許，在台南市○○路一０二巷口將其身分證
    影本、退伍令交給甲○○，以換取新台幣（下同）二萬七千元之代價。另於同年
    八月二十日再將其戶口名簿正本、戶籍謄本正本等資料及私章一枚交給甲○○，
    使甲○○得以偽造「乙○○」護照，足生損害於主管機關對於護照管理之正確性
    。於八十八年八月二十日甲○○持上開偽造之「乙○○」護照至台南市南區戶政
    事務所，並交給不知情之戶政事務所公務員以申請補發身分證，使該戶政事務所
    不知情之公務員將上開不實事項登載於其職務上所掌管公文書內，進而製作「乙
    ○○」之身分證一枚，足生損害於戶政機關對身份證管理之正確性。及至於八十
    八年八月二十一日因台南市南區戶政事務所打電話向乙○○查詢關於遺失身分證
    等情事，始查獲上情。
二、案經台灣台南地方法院檢察署檢察官自動檢舉偵查起訴。
    理  由
一、被告乙○○固坦承曾將其身分證影本、退伍令、戶口名簿正本、戶籍謄本正本等
    資料及私章一枚交給甲○○辦理護照，惟矢口否認有獲取二萬七千元代價或幫助
    甲○○偽造護照及行使偽造護照等犯行，辯稱：係透過一位綽號為「阿賢」姓名
    、年籍均不詳之成年男子介紹而認識甲○○，因甲○○允諾代為辦理護照，遂將
    上開資料交給甲○○，並無幫助甲○○損害於主管機關對於護照管理正確性之犯
    意云云。惟查：被告以二萬七千元代價將其身分證等證件交付甲○○用以請領偽
    造的身分證，業據甲○○於警訊及本院審理中到場供述綦詳，按諸二人原不相識
    ，復無宿怨，甲○○縱因自己涉及偽造文書刑責，亦無誣攀乙○○之必要，尚難
    認其供陳係屬誣攀。次查，乙○○於偵查中自承與綽號「阿賢」者係在檳榔攤認
    識，僅認識二、三個月，不知如何連絡，與甲○○也不熟，不清楚「阿賢」真實
    姓名、住處或職業，亦不清楚甲○○從事何種職業，辦護照之目的只是為了可能
    前往大陸尋親等語。被告將身分證等重要證件交由檳榔攤認識，僅知綽號，不知
    真實姓名及連絡方法之人所介紹之人代辦護照，已與常情未合，且其辦理護照之
    目的僅為將來「可能」前往大陸探親之用，顯為卸責之詞，核無可採。本件事證
    明確，其犯行堪予認定。
二、核被告明知甲○○欲以其身分證及退伍令等資料偽造護照及身分證，竟基於幫助
    之故意將上開證件交付，被告所為幫助甲○○達其犯罪，核係犯刑法第二百十六
    條、行使第二百十二條之行使偽造特種文書罪及第二百十六條、第二百十四條行
    使使公務員登載不實文書罪之幫助犯。被告將其身分資料交由甲○○偽造護照，
    由甲○○於護照上偽造「乙○○」之署名，再持該護照冒名申請「乙○○」之身
    分證，其幫助偽造護照及國民身分證之低度行為為幫助行使之高度行為吸收，此
    二部分的偽造行為均不論罪，又其所犯幫助行使使公務員登載不實文書罪與幫助
    行使偽造特種文書罪間，有原因結果之牽連關係，應從一重之幫助行使使公務員
    登載不實文書罪處斷。又被告幫助他人犯罪，為從犯，依刑法第三十條第二項按
    正犯之刑減輕之。另查，護照條例於八十九年五月十七日公布，其第二十三條第
    三項規定「將國民身分證交付他人，以供冒名申請護照者，處五年以下有期徒刑
    、拘役或科併科新台幣十萬元以下之罰金」，被告所為雖符合該條項規定，惟依
    刑法第二條第一項但書規定，裁判前之法律有利於行為人者，適用最有利於行為
    人之法律，被告行為時，護照條例的處罰規定尚未通過，其所為自應適用刑法之
    規定處罰，併此敘明。爰審酌被告犯罪之動機、目的、手段、所生危害及犯後態
    度等一切情狀，量處如主文所示之刑，併諭知易科罰金之折算標準，以資懲儆。
據上論斷，應依刑事訴訟法第二百九十九條第一項前段，刑法第二條第一項但書、第
二百十六條、二百十二條、第二百十四條、第三十條第二項、第五十五條、第四十一
條、第三十條第二項，罰金罰鍰提高標準條例第一條前段、第二條，判決如主文。
中      華      民      國      八十九      年    七    月    三十一    日
                              臺灣臺南地方法院刑事第一庭
                                      法  官  陳振謙
右正本證明與原本無異
如不服本判決應於送達後十日內向本院提出上訴狀
                                      書記官  陳南山
中      華      民      國    八十九      年    七    月    三十一    日
附錄本案論罪科刑法條全文：
刑法第二百十二條
  偽造、變造護照、旅券、免許證、特許證及關於品行、能力服務或其他相類之證書
  、介紹書，足以生損害於公眾或他人者，處一年以下有期徒刑、拘役或三百元以下
  罰金。
刑法第二百十四條
  明知為不實之事項，而使公務員登載於職務上所掌之公文書，足以生損害於公眾或
  他人者，處三年以下有期徒刑、拘役或五百元以下罰金。
刑法第二百十六條
  行使第二百十條至第二百十五條之文書者，依偽造、變造文書或登載不實事項或使
  登載不實事項之規定處斷。


司法院資訊處製作；財團法人民間司法改革基金會備份。
